臺灣桃園地方法院民事判決
111年度婚字第324號
原      告  乙○○  
訴訟代理人  徐慧齡律師
被      告  甲○○  
上列當事人間離婚事件，本院於民國111年9月26日言詞辯論終結
，判決如下：
　　主　文
准原告與被告離婚。
訴訟費用由被告負擔。
　　事實及理由
一、被告經合法通知，無正當理由，未於言詞辯論期日到場，核
    無民事訴訟法第386條所列各款情形，依家事事件法第51條
    準用民事訴訟法第385條第1項前段規定，爰依原告之聲請，
    由其一造辯論而為判決。
二、原告起訴主張：兩造原為工廠同事，斯時因祖父過世，交往
    不久後即在百日內之民國72年5月20日結婚，並育有三名女
    兒甲○○、徐瑋婷、徐繹佳，現均已成年。被告時常藉酒鬧事
    、在家踹東西、找原告麻煩，甚至酒後駕車、騎車，涉犯公
    共危險前科累累，更曾因酒駕車禍造成原告受傷，兩造因被
    告飲酒爭執不斷，感情日漸消磨殆盡，迄今分房已達20餘年
    ，更長達20餘年未履行夫妻義務。被告總需要原告不斷要求
    才會給予家用，且一個月至多只給予新臺幣（下同）3,000
    元，原告為照顧孩子，曾在竹圍地區開設美容護膚店，但生
    意不好只能四處兼差，或做家庭代工貼補家用，被告無視原
    告對於家庭之付出，常在原告製作素食加工時故意在旁吐痰
    、找麻煩、摔東西、酸言酸語或罵三字經，亦不願幫忙原告
    趕工，原告只能付費請鄰居協助。原告辛苦養育三名女兒成
    人，結婚嫁妝亦是原告想辦法張羅，家中經濟重擔幾乎都由
    原告獨撐，被告甚至在外欠錢不還，逼得原告調錢周轉、辦
    理信用貸款，至今仍在負債中，例如被告會不付修車費，要
    老闆來家裡找原告，會已察覺朋友恐將倒會卻不告訴原告，
    讓原告無端背負30多萬元債務及於101年間強令原告籌措20
    萬元給其弟作為結婚基金，公公往生時要求原告籌措喪葬費
    用、婆婆之醫藥費亦要求原告女兒支付等。被告多年來賺取
    薪資除了喝酒外，其餘不知花用在何處；其因酒駕遭吊銷執
    照，竟將原告出錢購買的車輛賣掉，所得價金也未歸還原告
    ；又被告幾年前辦理退休一次領取退休金30萬元，加上其每
    月月退金1萬元，仍不願幫忙原告還款，反酸原告是自找的
    ，甚至說欠別人的錢可以不用還、一皮天下無難事。原告四
    處打工兼差做美容，乃在外租屋居住，假日返回竹圍家中時
    被告未曾關心原告在外生活與工作狀況，把原告當作空氣，
    比陌生人還不如。原告為照顧家庭忍耐多年，嗣因公公婆婆
    相繼離世，女兒均已成家立業，原告責任已了，乃於111年2
    月21日與被告討論離婚，豈料卻遭被告揶揄訕笑，兩造自此
    未再見面聯絡。兩造因有前述難以維持婚姻之重大事由，且
    此乃肇因於被告前揭行為所致，為此爰依民法第1052條第2
    項規定請求離婚。並聲明：如主文所示。
三、被告經合法通知，未於言詞辯論期日到場，亦未提出書狀作
    何聲明或陳述。
四、本院之判斷：
  ㈠原告主張兩造於72年5月20日結婚，婚後並育子女甲○○、徐瑋
    婷、徐繹佳，婚姻關係現仍存續中之事實，業據原告提出戶
    籍謄本為證，堪信為真實。
  ㈡按有民法第1052條第1項以外之重大事由，難以維持婚姻者，
    夫妻之一方得請求離婚。但其事由應由夫妻之一方負責者，
    僅他方得請求離婚，民法第1052條第2項明文規定。所謂「
    有前項以外之重大事由，難以維持婚姻者」，係以婚姻是否
    已生破綻而無回復之希望為其判斷之標準。又婚姻是否已生
    破綻無回復之希望，則應依客觀之標準，即難以維持婚姻之
    事實，是否已達於倘處於同一境況，任何人均將喪失維持婚
    姻之意願而定。至於離婚之事由若可歸責於夫妻雙方時，則
    應衡量比較雙方之有責程度，如雙方之有責程度相同，則雙
    方均得請求離婚，以符公平，且符合民法第1052條第2項規
    定之立法目的（最高法院95年度台上字第1450號判決要旨參
    照）。再婚姻係以夫妻共同生活為目的，夫妻雙方應以誠摯
    互信為基礎，相互扶持，共同建立和諧美滿之家庭，倘雙方
    因理念上之重大差異，雙方互不往來，形同陌路，婚姻關係
    誠摰互信之感情基礎，已經不復存在，依一般人之生活經驗
    處於同一境況，均將喪失維持婚姻之意欲，應認顯然難期修
    復，雙方共同生活的婚姻目的已經不能達成，應認符合民法
    第1052條第2項所定難以維持婚姻之重大事由（最高法院91
    年度台上字第2023號判決意旨參照）。
  ㈢經查，原告主張婚後被告時常藉酒鬧事、在家踹東西、找麻
    煩，甚至酒後駕車涉犯公共危險前科累累，兩造因被告飲酒
    爭執不斷，雙方分房已達20餘年，且被告一個月至多只願給
    予3,000元家用，原告只能兼差或做家庭代工貼補家用、養
    育子女，被告則在其作素食加工時故意在旁吐痰、找麻煩、
    摔東西、酸言酸語或罵三字經，家中經濟重擔幾乎由原告獨
    撐，被告甚至在外欠錢不還，要債主找原告清償，更強令原
    告籌措其弟結婚基金、公公之喪葬費用，亦於原告工作返家
    時未曾關心原告租屋在外生活與工作狀況，把原告當作空氣
    等情，經證人即兩造之女甲○○到庭具結證稱：父母於家中相
    處情形不好，例如談論到家中經濟時，兩造就會發生不愉快
    ，被告常不在家，每當需要支出學習費用或添購家中物品時
    ，被告不聞不問並要我們去找原告；只要兩造吵架，被告就
    會晚一點才拿出薪資，於伊就讀國小四、五年時（即82年）
    ，被告對於支付家用就已斷斷續續，縱然有給也僅給幾千元
    ，家中經濟全靠原告做家庭代工貼補；被告會對原告大小聲
    、會罵原告三字經，因被告拒絕清償其向親友借貸或在外飲
    酒所賒欠之帳款，於是原告用自己名義向銀行借貸為被告清
    償，被告卻對原告說「這是你自己活該」等語；兩造約於一
    年前開始分居，原告因需外出工作，最初是於兩地奔波，原
    告返家時被告及其家人都不關心原告，連原告生病臥床都不
    聞問，後來原告才開始將其心力用於工作上並在外租屋而搬
    離原同居處所；被告每天都喝台灣啤酒或保力達B藥酒，喝
    酒後會在門口說一些有的沒的或跟鄰居炫耀、臭屁，甚至會
    醉倒在走廊，伊每每回去都會見到被告在家門口喝酒，被告
    很愛喝酒並有酒駕紀錄，過去也曾規勸過被告不要喝酒接送
    我們，但被告仍不聽，被告曾因酒駕發生車禍被警察留置到
    天亮始得返家；原告做家庭代工補貼家用時，被告會故意跟
    原告吵架或找理由離開，兩造於伊國小四、五年級有印象開
    始就已分房而睡；子女之結婚費用都是原告籌措支出，叔叔
    於101年結婚時，被告母親強迫原告支出結婚基金，原告因
    而負擔20萬元以上之金額，因被告沒有儲蓄習慣並將大半收
    入花在喝酒上，被告母親認為原告有工作收入便強迫原告，
    被告父親喪葬費用因被告稱他沒有錢，要求原告幫忙支出部
    分喪葬費用；原告用自己名義借貸，所借款項是用以清償被
    告的債務，因為被告跟人借款後就會拒見債主，直到原告幫
    忙清償債務後，才會再出現於債主面前並當作沒事發生一樣
    等語（見本院卷第32頁反面至34頁），核與原告主張相符，
    被告確有酗酒、酒駕惡習，不願分擔家中經濟支出，在外欠
    債不還反要原告為其償債、對原告施予言語暴力、且未齊心
    經營婚姻生活等事實。被告經合法通知無正當理由未到庭，
    亦未提出書狀為任何爭執或陳述，本院依調查證據之結果，
    堪信原告上開主張為真正。
  ㈢本院審酌被告有酗酒之惡習、不分擔家計，讓原告一人獨撐
    家中經濟負擔，復於原告生病時不予聞問，兩造分房20多年
    ，各自獨立生活，致兩造間感情基礎已趨薄弱，又因兩造分
    居後不相聞問致夫妻感情亦日漸疏離，堪認兩造間誠摯相愛
    、互信、互諒之基礎，均已不復存在，婚姻破綻已生，難以
    修復，衡諸常情，任何人倘處於該相同情狀下，均已喪失維
    持婚姻之意願甚明，自難認兩造夫妻情感仍能存續不變，是
    原告主張兩造婚姻已無法維持等語，非屬無據。揆諸前揭法
    律規定及說明，應認兩造婚姻已有前述難以維持而得請求離
    婚之重大事由，且足認兩造間婚姻關係破綻之原因，應係歸
    責於被告，原告自得請求離婚。準此，原告依民法第1052條
    第2 項規定請求離婚，於法並無不合，應予准許。
五、據上論結，本件原告之訴為有理由，依家事事件法第51條、
    民事訴訟法第78條，判決如主文。
中    華    民    國   111    年    11    月    4    日
                  家事法庭    法  官  林文慧
以上正本係照原本作成。
如對本判決上訴，須於判決送達後20日內向本院提出上訴狀。如
委任律師提起上訴者，應一併繳納上訴審裁判費。
                              書記官  蘇珮瑄
中　　華　　民　　國　　111 　年　　11　　月　　4 　　日